【裁判字號】    95,家訴,44
【裁判日期】    951221
【裁判案由】    履行契約
【裁判全文】
臺灣雲林地方法院民事判決              95年度家訴字第44號
原      告  甲○○
被      告  乙○○
上列當事人間請求履行契約事件，於中華民國95年12月7 日辯論
終結，本院判決如下：
    主      文
原告之訴駁回。
訴訟費用由原告負擔。
    事 實 及 理 由
壹、兩造之主張：
一、原告主張：
  1.坐落雲林縣虎尾鎮○○○段12-52 地號土地（以下簡稱系爭
    土地），原為原告所有，後於民國92年8 月25 日 兩造簽訂
    負負擔之贈與契約，雙方約定被告需扶養贈與人至百歲年老
    為止，惟被告並未扶養原告，故原告依民法第412 條之規定
    ，請求撤銷贈與契約，並依不當得利之法律關係，請求返還
    贈與物。並聲明：（一）兩造就坐落雲林縣虎尾鎮○○○段
    12-52 地號土地之贈與契約應予撤銷。
  2.對被告抗辯之陳述：
    系爭土地是由原告出錢購買，錢由原告支付，沒有叫被告出
    錢，土地代書曾問原告：「用你太太名字好不好？」原告說
    不要，代書再問：「那給你扶養好不好？」原告說好，所以
    兩造於民國92年8 月25日才會簽訂贈與契約，惟因為原告沒
    有辦法工作，故從今年清明節95年4 月5 日到現在都沒有工
    作，原告沒有人撫養，被告不履行契約，不扶養原告，才會
    提出告訴。原告沒有收入都是靠自己種地瓜葉，家裡有東西
    就撿來吃，生病、牙齒更換都沒有錢看醫生。也沒有支付健
    保費用。原告到家裡冰箱拿東西吃，因為東西是被告買的，
    被告不願意讓原告吃，被告看到還把東西又拿回去。被告的
    行為顯違反贈與約定，故才會提起本件訴訟。
二、被告答辯：原告身體比被告健康，且才55歲而已，但就是不
    去工作賺錢，不自己謀生，也不負擔家庭生活費用。該筆土
    地是因為之前兩造承租糖廠的地，糖廠說要承租或是購買，
    不然要償還糖廠。因為原告是戶長，糖廠說要先用原告姓名
    購買之後才能再過戶給被告，土地是被告出錢購買的，原告
    不但未負擔買地的費用，還要求被告要撫養原告。本件不是
    贈與行為，只是因為原告為戶長的身分，需要以原告的身分
    購買，是被告出錢購買的，所以購買後才要再過戶回被告的
    名下，因在地政事務所登記關係，所以以贈與的原因移轉辦
    理，實際上並沒有贈與契約。故依據被告所提出上有原告簽
    名的切結書，主張贈與契約是不存在的，原告沒有權利向被
    告要回贈與物。並聲明：如主文所示。
貳、得心證之理由：
一、原告主張上開之事實，雖據其提出土地登記第一類謄本、土
    地登記申請書、贈與物移轉契約書為證，然為被告否認，並
    以前詞為辯。經查：
  1.系爭土地原係登記為原告所有，後於92年8 月25日兩造訂立
    贈與契約，並約定被告須扶養贈與人即原告至百歲年老，並
    以贈與為原因而為過戶登記之事實，業據原告提出上開證物
    為證，此部分亦為被告不爭執，自堪信為真實。
  2.又原告主張上開贈與契約係負負擔之贈與契約，被告既不履
    行此扶養義務之負擔，原告依法自得請求撤銷此贈與契約一
    節則為被告否認，並以前詞為辯。故本件兩造爭執之處在於
    (1)系爭土地係由何人出資購買？
    (2)兩造間就系爭土地是否有贈與契約存在？
    茲析述如次：
    系爭土地係由何人出資購買：
    1.被告主張系爭土地係由其出資購買一節，業據其提出由原
      告親自簽名之切結書為證，原告亦自承該切結書上之簽名
      為原告親簽，自堪認此切結書為真正。依此切結書內容之
      記載為「... 因家庭事情關係及向台糖購買條件之限制，
      必須以本人名義購買，故由乙○○先行出資購買，登記於
      立切結書人甲○○之名義下，矣登記完畢時，立切結書人
      甲○○願無條件辦理移轉登記給予乙○○，並願配合向台
      糖購買時，若需本人親自到場辦理各項手續時，本人必定
      親自到場配合... 」等語觀之，自堪信被告此部分之抗辯
      為真實。系爭土地確為被告出資購買而登記在原告名下。
    2.兩造間是否有贈與契約存在？
   1. 按稱贈與者，謂當事人約定，一方以自己之財產無償給與
      他方，他方允受之契約。民法第406 條定有明文。經查：
      系爭土地既非原告出資購買，且兩造亦約定先登記於立切
      結書人甲○○即原告之名義下，矣登記完畢時，立切結書
      人甲○○即原告願無條件辦理移轉登記給予乙○○即被告
      ，顯然系爭土地並非原告自己之財產而無償給予被告，兩
      造間並無成立贈與契約，雖系爭土地登記移轉給被告名義
      時係用贈與為原因，並約定被告需扶養贈與人至百歲年老
      ，然此舉僅是兩造於地政機關辦理過戶時所約定之事項及
      登記之原因，於被告提出證據證明系爭土地兩造間真正移
      轉之原因並非贈與時，本院自不受土地登記簿謄本上登記
      原因之限制。
    2.系爭土地從購買之初即為被告所有，原告非贈與人，兩造
      間既無贈與契約之存在，被告自無負負擔之義務可言。，
二、綜上所述，本件系爭土地之真正所有權人為被告，僅因當初
    購地之限制，故以原告之名義登記，為了辦移轉登記，乃以
    贈與為登記原因，而回復到真正所有權人之名義，事實上兩
    造間並無成立贈與契約，故原告以其為贈與人之地位，主張
    被告未履行負負擔之義務而撤銷贈與契約，並以不當得利之
    法律關係請求返還贈與物即屬無據，不應准許，其訴應予駁
    回。
、據上論結，本件原告之訴為無理由，依民事訴訟法第78條，
    判決如主文。
中    華    民    國    95    年    12    月    21    日
                  家事法庭    法  官    黃瑞井
以上正本製作與原本無異。
如對本判決上訴，須於判決送達後20日內向本院提出上訴狀 (需
附繕本)， 並須繳納上訴費用。
中    華    民    國    95    年    12    月    22    日
                              書記官    鄭國銘


司法院資訊處製作；財團法人民間司法改革基金會備份。
